【裁判字號】    90,訴,506
【裁判日期】    901129
【裁判案由】    營業稅
【裁判全文】
臺北高等行政法院判決                                九十年度訴字第五○六號
                              .
    原      告  甲○○  男三十.
    被      告  台北市稅捐稽徵處
    代  表  人  乙○○處長）.
    訴訟代理人  丙○○
右當事人間因營業稅法等事件，原告不服財政部中華民國八十九年十二月五日台財訴
第0000000000號訴願決定，提起行政訴訟。本院判決如左：
    主  文
原告之訴駁回。
訴訟費用由原告負擔。
    事  實
一事實概要：緣原告於民國（以下同）八十三年間未依規定申請營業登記而擅自營業
  ，向訴外人上玄電腦股份有限公司（以下稱上玄公司）進貨計新台幣（以下同）一
  、八○○、○○○元（不含稅），未依規定取得進貨發票；又於銷售貨物時，漏開
  銷貨發票，致漏報銷售額，案經財政部查獲，以八十七年十二月十四日台財稅第八
  七二○四一五二四號函移被告所屬大同分處依法審理結果，認違章成立，乃以原告
  未依規定辦理營業登記銷售貨物金額，依原告進貨總額一、八○○、○○○元，按
  同業利潤標準毛利率百分之二十一核定銷售額計二、一六九、九八一元（不含稅）
  ，而以八十八年三月十五日八八年營處字第八八○二四八號處分書，就原告漏開統
  一發票並漏報銷售額部分，逃漏營業稅一○八、五○○元，據以依營業稅法第四十
  三條第一項第三款規定，補徵營業稅一○八、五○○元，並依同法第五十一條第一
  款規定，按所漏稅額處三倍罰鍰計三二五、五○○元（計至百元止）；另同期間原
  告進貨未依規定取得憑證金額一、八○○、○○○元（不含稅）部分，按稅捐稽徵
  法第四十四條規定裁處百分之五罰鍰，金額計九○、○○○元。原告不服，向被告
  申請復查結果，被告以八十八年五月二十九日北市稽法乙字第八八一二二九三二○
  ○號復查決定駁回。原告不服，向財政部提起訴願，經該部八十九年十二月五日台
  財訴第0000000000號訴願決定駁回，遂提起本件行政訴訟。
二兩造聲明：
  (一)原告聲明求為判決：
    1.訴願決定及原處分均撤銷。
    2.訴訟費用由被告負擔。
    (二)被告聲明求為判決：如主文所示。
三兩造之爭點：
  原告八十三年間是否有未依規定申請營業登記而擅自營業之行為，應依營業稅法第
  四十三條第一項第三款規定補徵營業稅，及按同法第五十一條第一款、稅捐稽徵法
  第四十四條規定裁處罰鍰？
  (一)原告主張之理由：
    1.按「有左列情形之一者，為營業人：一以營利為目的之公、私營或公私合營之
      事業。二非以營利為目的之事業、機關團體、組織，有銷售貨物或勞務者。三
      外國之事業、機關、團體、組織，在中華民國境內之固定營業所。」營業稅法
      第六條定有明文。所謂營業人必須具有以營利為目的或若非以營利為目的，亦
      必須有銷售貨物或勞務之行為。查原告因任職於某家電腦公司，瞭解電腦及週
      邊設備於市場上之價格變動甚鉅。於八十三年間，得知上玄公司欲以低價出清
      淘汰乙批過時產品，以利其現金周轉，恰巧原告有多位親友有意購買電腦及週
      邊設備，因原告對於電腦組裝尚稱熟稔，遂由該等親友出資代向上玄公司購買
      上開過時產品，並組裝交與該等親友。原告並無任何銷售貨物或勞務之行為，
      且此行為亦僅有一次，並無繼續性，揆諸上開條文，並非營業人，自無申請登
      記之必要。
    2.復按「將貨物之所有權移轉與他人，以取得代價者，為銷售貨物。‧‧‧有左
      列情形之一者，視為銷售貨物：一營業人以其產製、進口、購買供銷售之貨物
      ，無償移轉他人所有者。」營業稅法第三條第一項、第二項第一款亦有明定。
      原告既無任何營業行為，更非以自行銷售或組製電腦為業，不論係銷售貨物或
      視為銷售貨物，將貨物移轉他人之行為人（無論有無取得代價）必係營業人，
      且該行為人（營業人）必先取得貨物之所有權，復將該貨物之所有權移轉與他
      人始足當之。但原告係為他人購買貨物，從未取得貨物之所有權，更無移轉之
      行為，與上開應徵營業稅之行為及主體均不該當，應無該條規定之適用，自無
      課徵營業稅之必要。
    3.再按「營利事業依法應給與他人憑證而未給與，應自他人取得憑證而未取得，
      或應保存憑證而未保存，而就其未給與憑`證、未取得憑證或未保存憑證，經
      查明認定之總額，處百分之五罰鍰。」稅捐稽徵法第四十四條亦定有明文。惟
      查，該條規範主體係「營利事業」，若非營利事業則無取得或保存憑證與否的
      問題。本件原告並非營利事業或營業人，並無向上玄公司索取發票之義務，原
      告復未銷售貨物與他人，更無開立發票之義務，被告以該條相繩，顯然謬誤。
    4.綜上所述，原告既非營業人或營利事業，復無銷售貨物之行為，則原告之行為
      與營業稅法或稅捐稽徵法均無涉，自無應補納營業稅及罰鍰之義務；被告從未
      確實調查原告是否確有銷售貨物之行為，徒以上玄公司銷售電腦組件與原告，
      即認定原告為未依規定申請登記之營業人，強令負擔無義務之事之追稅手段，
      於法未合，請判決如訴之聲明。
  (二)被告主張之理由：
    1.按營業稅法第一條規定：「在中華民國境內銷售貨物或勞務及進口貨物，均應
      依本法規定課徵營業稅。」同法第二十八條前段規定：「營業人之總機構及其
      他固定營業場所，應於開始營業前，分別向主管稽徵機關申請營業登記。」同
      法第三十二條第一項前段規定：「營業人銷售貨物或勞務，應依本法營業人開
      立銷售憑證時限表規定之時限，開立統一發票交付買受人。」同法第四十三條
      第一項第三款規定：「營業人有左列情形之一者，主管稽徵機關得依照查得之
      資料，核定其銷售額及應納稅額並補徵之：‧‧‧三未辦妥營業登記，即行開
      始營業，或已申請歇業仍繼續營業，而未依規定申報銷售額者。」同法第五十
      一條第一款規定：「納稅義務人，有左列情形之一者，除追繳稅款外，按所漏
      稅額處一倍至十倍罰鍰，並得停止其營業：一未依規定申請營業登記而營業者
      。」稅捐稽徵機關管理營利事業會計帳簿憑證辦法第二十一條第一項規定：「
      對外營業事項之發生，營利事業應於發生時自他人取得原始憑證，如進貨發票
      ，‧‧‧」稅捐稽徵法第四十四條規定：「營利事業依法規定應給與他人憑證
      而未給與，應自他人取得憑證而未取得，或應保存憑證而未保存者，應就其未
      給與憑證、未取得憑證或未保存憑證，經查明認定之總額，處百分之五罰鍰。
      」
    2.卷查原告違章事實，有財政部八十七年十二月十四日台財稅第八七二○四一五
      二四號函送案關資料、被告八十七年十二月二十九日北市稽法甲字第八七○二
      五四○四○○號函、被告所屬大同分處八十八年一月五日北市稽大同甲字第八
      七○三○三五四○○號及同年二月二十日北市稽大同創字第八八九○一七六四
      ○○號調查函、原告八十七年十月二十一日出具之承認進貨事實聲明書影本乙
      份等資料附卷可稽，違章事證明確，洵堪認定。
    3.再查原告八十三年度進貨項目為「積體電路產品」，進貨金額高達一、八○○
      、○○○元（不含稅），迄未就其主張事項提供進、銷貨等相關事證供核，依
      民事訴訟法第二百七十七條規定：「當事人主張有利於己之事實者，就其事實
      有舉證之責任。」應係事後飾辯之詞，自不足採。從而，被告所屬大同分處原
      核定補徵稅額及裁處漏稅罰部分，揆諸首揭法條規定，並無違誤，復查決定及
      訴願決定遞予維持，亦無不合。原告之訴應認為無理由，請駁回之。
  (三)本院依職權訊問證人嚴餘金。
    理  由
一補徵營業稅部分：
  (一)按「在中華民國境內銷售貨物或勞務及進口貨物，均應依本法規定課徵營業稅。
    」、「營業人之總機構及其他固定營業場所，應於開始營業前，分別向主管稽徵
    機關申請營業登記。」、「營業人銷售貨物或勞務，應依本法營業人開立銷售憑
    證時限表規定之時限，開立統一發票交付買受人。」、「營業人除本法另有規定
    外，不論有無銷售額，應以每二月為一期，於次期開始十五日內‧‧‧向主管稽
    徵機關申報銷售額、應納或溢付營業稅額‧‧‧。」、「營業人有左列情形之一
    者，主管稽徵機關得依照查得之資料，核定其銷售額及應納稅額並補徵之：一‧
    ‧‧三未辦妥營業登記，即行開始營業，或已申請歇業仍繼續營業，而未依規定
    申報銷售額者。」營業稅法第一條、第二十八條前段、第三十二條第一項前段、
    第三十五條第一項、第四十三條第一項第三款分別定有明文；次按「對外營業事
    項之發生，營利事業應於發生時自他人取得原始憑證，如進貨發票，‧‧‧」稅
    捐稽徵機關管理營利事業會計帳簿憑證辦法第二十一條第一項亦有明定。
  (二)本件原告於八十三年間未依規定申請營業登記而擅自營業，向訴外人上玄公司進
    貨計一、八○○、○○○元（不含稅），未依規定取得進貨發票；又於銷售貨物
    時，漏開銷貨發票，致漏報銷售額，違反營業稅法第二十八條、第三十二條第一
    項、第三十五條第一項規定，案經財政部查獲以八十七年十二月十四日台財稅第
    八七二○四一五二四號函移被告所屬大同分處依法審理，有原告書立之聲明書、
    上玄公司財務部經理湯純美之談話紀錄等影本附原處分卷可稽。被告所屬大同分
    處認違章成立，以原告未依規定辦理營業登記銷售貨物金額，依原告進貨總額一
    、八○○、○○○元，按同業利潤標準毛利率百分之二十一核定銷售額計二、一
    六九、九八一元（不含稅），而以八十八年三月十五日八八年營處字第八八○二
    四八號處分書，就原告漏開統一發票並漏報銷售額部分，逃漏營業稅一○八、五
    ○○元，據以依營業稅法第四十三條第一項第三款規定，補徵營業稅一○八、五
    ○○元，並依同法第五十一條第一款規定，按所漏稅額處三倍罰鍰計三二五、五
    ○○元（計至百元止）；另同期間原告進貨未依規定取得憑證金額一、八○○、
    ○○○元（不含稅）部分，按稅捐稽徵法第四十四條規定裁處百分之五罰鍰，金
    額計九○、○○○元。
  (三)原告不服，主張其非營利事業，僅八十三年間一次購入廉價過時商品轉交有意取
    得該商品之親友，前後均無出售過任何商品，竟被課以重稅，應請查明免按漏稅
    處罰；又就買賣金額平均一個月未達二十萬元之小規模營利事業，亦僅課營業額
    之百分之一營業稅，原告既無營業必要，一生就僅該次交易，卻須如此重課營業
    稅，於情於理於法均有未合，理應就一時貿易所得併課綜合所得稅等語。申經被
    告八十八年五月二十九日北市稽法乙字第八八一二二九三二○○號復查決定略以
    ：原告違章事實，有財政部八十七年十二月十四日台財稅第八七二○四一五二四
    號函送案關資料，原告八十七年十月二十一日出具之承認進貨事實聲明書影本等
    資料附卷可稽，違章事證明確，洵堪認定；至訴稱小規模營利事業僅課營業額百
    分之一之營業稅乙節，查原告系爭八十三年度進貨項目為「積體電路產品」進貨
    金額為一、八○○、○○○元，且原告並未提供銷貨相關具體事證供核，其主張
    自不足採等由，駁回其復查之申請，於法並無違誤。
  (四)原告不服，除復執前詞外，並訴稱其購入之過時產品於半買半送親友情況下並無
    價差，無任何獲利，且多為毀損報廢品，且部分經修理亦未能使用，然被告竟將
    全數視為已銷售論，完全自行推估、臆測，怎能以此判定前開商品金額均為個人
    全數銷售額等語，向財政部提起訴願，該部八十九年十二月五日台財訴第000
    0000000號訴願決定除執相同理由外，並略以：查當事人主張事實，須負
    舉證責任，最高行政法院（八十九年七月一日改制前為行政法院）三十六年判字
    第十六號著有判例，且多為毀損商品，惟並未提供具體事證供核，其主張自無從
    採憑；又訴稱未達小規模營利事業總計全年金額乙節，查原告並未就其進貨商品
    之實際銷貨時點及情形提供資料供核，尚難認定其銷貨金額情況是否未達每月二
    十萬元，其主張亦無從採據等語，駁回其訴願，亦無不合。
  (五)茲原告起訴除仍執前詞外，另主張其係一時行為，僅從中賺取五千餘元，與擺地
    攤情形一樣等語。惟查，原告於本院九十年九月二十四日準備程序中審理中，改
    稱僅從其中賺取五千餘元，核與其前所稱無賺取價差獲利乙節，已有不符；且原
    告不僅迄未提出任何親友之資料供調查以實其說外，其於上開準備程序中復進而
    稱：「該批貨銷售給誰已不清楚。」等語，主張由該等親友出資代向上玄公司購
    買上開過時產品，並組裝交與該等親友等情，自難採信。證人嚴餘金雖於本院九
    十年十月二十九日準備程序中證稱：「上次開庭後‧‧‧原告才告訴我大部分貨
    品是賣給西陵電子廣場」等語，核與原告前一貫之主張不符，且係傳聞證據，不
    足採為有利原告之認定。何況，原告向上玄公司所購買之「積體電路產品」金額
    高達一、八○○、○○○元，所銷售之對象又非同一，復未依規定申報個人一時
    貿易，核與所謂「一時貿易」係指其營利行為未具有周而復始一再發生之性質，
    亦即未具營利行為之經常性之定義不合（最高行政法院八十一年度判字第四○九
    號判決理由參照），亦難與「擺地攤」業者，相提並論。本件原處分及訴願決定
    關於此部分均應予維持。
二違反營業稅法處罰鍰部分：
  (一)按「納稅義務人，有左列情形之一者，除追繳稅款外，按所漏稅額處一倍至十倍
    罰鍰，並得停止其營業：一未依規定申請營業登記而營業者。‧‧‧」為營業稅
    法第五十一條第一款所明定。
  (二)本件原告於八十三年問向上玄公司進貨計一、八○○、○○○元，未依規定取得
    進貨憑證，致銷貨時漏開銷貨發票，漏報銷售額逃漏營業稅，違章事證明確，業
    如前述，被告初查乃核定原告逃漏營業稅計一○八、○○○元，除補徵所漏稅款
    外，並按所漏稅額處三倍罰鍰計三二五、五○○元，復查決定未准變更，核無不
    合，訴願決定駁回其訴願，亦無不合，應予維持。
三違反稅捐稽徵法處罰鍰部分：
  (一)按「營利事業依法規定應給與他人憑證而未給與，應自他人取得憑證而未取得，
    或應保存憑證而未保存者，應就其未給與憑證、未取得憑證或未保存憑證，經查
    明認定之總額，處百分之五罰鍰。」為稅捐稽徵法第四十四條所明定；次按「關
    於營業人進貨未依規定取得進貨憑證，並於銷貨時漏開統一發票之漏進漏銷案件
    ，其銷貨漏開統一發票，同時觸犯稅捐稽徵法第四十四條及營業稅法第五十一條
    第三款規定部分，應依本部八十五年四月二十六日台財稅第八五一九○三三一三
    號函採擇一從重處罰，至其進貨未依規定取得進貨憑證部分，仍應依稅捐稽徵法
    第四十四條規定處罰。」亦經財政部八十五年六月十九日台財稅第八五○二九○
    八一四號函釋在案，核與司法院釋字第五○三號解釋意旨不悖，應可採用。
  (二)本件原告於八十三年間向上玄公司進貨計一、八○○、○○○元，未依規定取得
    進貨憑證，違章事證明確，業如前述，原告主張被告既按營業稅處漏稅罰，復按
    稅捐稽依法第四十四條論處，有違法律擇一從重量處規定等語。本件被告初查僅
    就原告未依法自他人取得進項憑證部分，據以裁處行為罰；至原告銷貨時，應給
    與他人銷貨憑證部分，因毋庸與其漏稅罰併罰，乃擇一從重原則，並未予裁罰。
    從而，本件按首揭法條規定，按未依規定取得進貨憑證總額一、八○○、○○○
    元，處百分之五罰鍰計九○、○○○元，復查決定未准變更，經核並無不妥，訴
    願決定予以維持，亦無不當。
四綜上所述，原告徒執前詞，請求撤銷原處分及訴願決定，為無理由，應予駁回。
據上論結，本件原告之訴為無理由，爰依行政訴訟法第九十八條第三項前段，判決如
主文。
中    華    民    國      九十      年    十一        月    二十九      日
                    臺 北 高 等 行 政 法 院  第 二 庭
                                審 判 長 法  官 王立杰
                                         法  官 黃本仁
                                         法  官 陳雅香
右為正本係照原本做成。
如不服本判決，應於送達後二十日內，向本院提出上訴狀並表明上訴理由，如於本判
決宣示後送達前提起上訴者，應於判決送達後二十日內補提上訴理由書（須按他造人
數附繕本）。
中    華    民    國      九十      年    十二        月      三        日
                                       法院書記官 鄭聚恩


司法院資訊處製作；財團法人民間司法改革基金會備份。
